【裁判字號】    92,易,237
【裁判日期】    920520
【裁判案由】    詐欺
【裁判全文】
臺灣高雄地方法院刑事判決                          九十二年度易字第二三七號
    公  訴  人  臺灣高雄地方法院檢察署檢察官
    被      告  甲○○
    選任辯護人  劉新安律師
右列被告因詐欺案件，經檢察官提起公訴（九十一年度偵緝字第一八六號），本院
判決如左：
    主  文
甲○○共同連續意圖為自己不法之所有，以詐術使人將本人之物交付，處有期徒刑壹
年陸月。
    事  實
一、甲○○與丁○○（業經本院以八十六年度易字第三四號刑事判決判處有期徒
    刑一年五月確定並已執行完畢）基於共同意圖為自己不法所有之概括犯意聯絡及
    行為分擔，先於民國八十五年六月六日，虛以丙○○所有坐落高雄縣大樹鄉○○○段一八九之一一九地號土地及其上同鄉○○路三巷二八號房屋欲由甲○○代
    理出售予丁○○，委託代書乙○○辦理所有權移轉登記事宜。並於同年月二十六
    日在高雄市○○區○○街二十二號乙○○之代書事務所訂立買賣契約時，渠等明
    知丁○○持有之高雄區中小企業銀行鳳山分行發票人郭國雄，票號ＨＡＢ000
    0000號、發票日八十五年七月十五日、面額新台幣（下同）一百五十萬元之
    支票一紙為無法兌現之支票，仍由丁○○向乙○○佯稱：伊暫無現金，而甲○○
    因開公司急需現金一百五十萬元，欲以該支票向乙○○調借同額現金云云，而甲○○亦在旁保證該支票絕無問題，並在該支票後背書，且由渠等二人再開立同額
    本票一張以為擔保，約定八十五年七月十五日必定還款，乙○○因與甲○○熟識
    ，不疑有他，乃於同年六月二十八日及同年七月二日，分次支付予甲○○、丁○○二人現金共一百五十萬元。
二、甲○○與丁○○復承續上開犯意聯絡及行為分擔，於八十五年七月初，由甲○○
    委託代書乙○○申請辦理「隆利餐飲股份有限公司」設立登記。因公司設立登記
    須有存款證明以表明已收足股東股款，甲○○即佯與乙○○約定，先由甲○○至
    高雄市○○路之臺灣土地銀行三民分行辦理活期儲蓄存款帳戶（帳號六五
    0000000號），並將該帳戶之存摺、印章及國民身分證交由乙○○保管，
    再由乙○○匯入該帳戶五百萬元內，待取得存款證明後，復由乙○○將五百萬元
    領出，致使乙○○不知有詐，依約於八十五年七月九日將五百萬元匯入該帳戶。
    詎甲○○竟於同年七月十日下午一時三十分許，至上開臺灣土地銀行三民分行辦
    理存摺掛失止付申請，並變更該帳戶帳號為六五0000000號，待辦
    妥取得新補發之存摺後交付予丁○○，由丁○○持該新補發之存摺及甲○○另一
    相仿印章辦理匯款，並填寫取款憑條及電匯申請書，欲將該帳戶內之五百萬元領
    出轉匯入丁○○於中國信託新興分行帳號0000000一五五號之帳戶
    內。幸因乙○○於同日下午三時許，至上開臺灣土地銀行三民分行查詢該五百萬
    元匯入之情形，發現上情而及時阻止該筆匯款，甲○○與丁○○始未得逞。
三、案經乙○○告訴及高雄市政府警察局三民第二分局報告臺灣高雄地方法院檢察署
    檢察官偵查起訴。
    理  由
一、訊據被告甲○○固坦認於右揭時地在一百五十萬元支票後背書及開立同額本票，
    及委託告訴人乙○○代辦公司設立登記並約定由告訴人先行匯入五百萬元至其臺
    灣土地銀行之帳戶等情不諱，惟矢口否認有何詐欺之犯行，辯稱：無水寮段一八
    九之一一九地號及其上面建物確實是我在八十二年間買的，因為我無法辦理貸款
    ，才轉登記在丙○○名下，八十五年時，房地已登記在丙○○名下，要賣給丁○○，我就找告訴人承辦，一百五十萬元支票是買賣的價款，是丁○○要給我的，
    因房地是丙○○的名字，所以依契約是要給丙○○，但實際上支票是要給我，我
    就拿該張支票向告訴人借錢，因為我需要資金週轉，我是以需要資金週轉為由向
    告訴人借款，我有在支票後面背書。丁○○在簽買賣契約書時有在場。當天買賣
    契約訂立後，我拿票向告訴人借錢，丁○○並不在場。並沒有像起訴書說是丁○○向告訴人借錢，我有在旁邊保證支票沒有問題。我有與丁○○一起開一百五十
    萬元本票給告訴人，是要擔保一百五十萬元的支票可以兌現，一百五十萬元告訴
    人有分二次借給我，分別為七十萬元及八十萬元，在這二次我有分別開同額的本
    票給告訴人。一張七十萬元本票是由丙○○背書，另一張八十萬元本票只有我簽
    而已，那時有與告訴人約定七月十五日要還錢，只要之前那張一百五十萬元支票
    兌現就可以還錢。七十萬元部分有被假扣押，有與告訴人達成和解還五十萬元，
    八十萬元部分還未處理。我有委託告訴人申辦「隆利餐飲股份有限公司」登記。
    八十五年七月九日是我與告訴人一起去銀行開戶，我有將身分證、存摺及印章交
    給告訴人保管，讓告訴人先匯五百萬元，辦理公司之設立登記，之後約定由告訴
    人把錢領出。八十五年七月九日告訴人就有匯五百萬元進去帳戶，這個公司是要
    與丁○○一起開的。是丁○○親自告訴我，說林代書告訴他，帳戶的資料已經遺
    失，要去辦理遺失補發的手續，我就直接去銀行辦理掛失，辦完後我就走了，取
    款憑條及電匯申請書不是我寫的，所以我沒有要把錢領出轉匯入丁○○帳戶云云
    。然查：
  (一)右揭犯罪事實，已據告訴人於警訊及本院審理中指訴：我不認識丁○○，只認識
    甲○○，甲○○說找到買方，所以我就相信。支票給我的原因如起訴書所載，甲○○當場有保證支票沒有問題，當場並在支票後面背書，本票也是他們二人當場
    開給我，做為擔保用的。並約定八十五年七月十五日一定會還我錢。我於六月二
    十八日及七月二日分二次將一百五十萬元現金交給甲○○，當時雙方還有寫承諾
    書，確認八十五年七月十五日必定還款一百五十萬元，移轉登記手續已經辦好，
    甲○○表示要付尾款時，須丙○○在場時才付，之後就電話都打不通，也找不到
    人。起訴事實二部分實在，甲○○有交付身分證、存摺給我，表示要辦理「隆利
    餐飲股份有公司」設立登記。照約定，我將五百萬元存入他的存摺內，我於八十
    五年七月十日十五時左右，至三民分行查看這筆匯款時，才發現甲○○已於當日
    十三時三十分左右本人申請存摺掛失止付，並於存摺補發後準備將五百萬元匯至
    中國信託新興分行丁○○之戶頭內，那時才知道被騙了等語綦詳（參見高雄市政
    府警察局三民第二分局警卷第二—三頁正面、反面、本院卷第二八—二九頁‧九
    十二年二月十二日訊問筆錄）。另觀以被告甲○○於九十一年八月三十日經緝獲
    後偵查中先辯以：只向乙○○借五十萬元，另外開五十萬元本票給她，一百五十
    萬元支票是我的，是案子給她辦，才會這樣云云（參見九十一年度偵緝字第一
    八六號偵查卷第五頁反面）；復於偵查中具狀改稱：伊是將坐落高雄縣大樹鄉○○路三巷二八號房地出售予丁○○，因該房地其上尚有約二百八十萬元之銀行
    貸款，伊即與丁○○約定，由丁○○取得房地所有權後，委託告訴人設法辦理較
    高額度之貸款，再將所取得貸款扣除原有之貸款額二百八十萬元後，餘額交給伊
    做為價金，但因告訴人深怕丁○○取得房地所有權及較高額度之貸款後，不將餘
    額拿出，所以才要求丁○○交付該郭國雄所簽發面額一百五十萬元之客票給告訴
    人以作為擔保，伊並未自告訴人處拿到一百五十萬元云云（參見九十一年度偵緝
    字第一八六號偵查卷第四六—五八頁）；嗣後於本院審理中才改以前揭情詞置
    辯，是被告甲○○於偵審中所辯前後矛盾不一，已難令本院信憑其何次所辯可採
    。反觀告訴人乙○○迭於偵審中所指訴系爭一百五十萬元如何借予被告甲○○之
    經過緣由一情均大致如一（參見八十五年度偵字第二九二二八號偵查卷第一—二
    頁、本院卷第二八頁），並提出雙方所不爭執之系爭一百五十萬元支票、退票理
    由單、不動產買賣契約書影本等件附卷足參（參見八十五年度偵字第二九二二八
    號偵查卷第四—五頁），參以被告甲○○於本院審理中所辯反而越接近告訴人迭
    自八十五年起至今所指訴前後如一之內容，更益徵告訴人所指訴系爭一百五十萬
    元如何借予被告甲○○之經過緣由一情，應可採信。
  (二)又被告甲○○於本院審理中已坦認於警卷所附之告訴人出具之切結書為其當時所
    書寫一情，而觀以該切結書之內容略謂：本人甲○○因申請隆利餐飲（股）公司
    行號登記，需銀行存款證明，向債權人（即乙○○）借款新台幣五百萬元，借款
    日期八十五年七月九日至八十五年七月十日止，立戶銀行：土地銀行三民分行。
    帳號六五0000000活儲。本人願將身分證正本、印鑑章及存摺留置
    債權人處，由債權人自由提領。及遵守借款原則，留置證件，不能申報遺失，否
    則依詐欺罪論。恐空口無憑，特立此據等語，有該切結書影本一紙附卷足稽（參
    見高雄市政府警察局三民第二分局警卷第十頁）。準此以觀，被告甲○○既以書
    立該等內容之切結書，又何以事後親自至銀行辦理存摺掛失止付申請，而完全無
    視自己所書立予告訴人之上開切結書內容一情！縱令告訴人果真將被告甲○○所
    交付予其保管之存摺、印章或身份證遺失，告訴人大可親自通知被告甲○○即可
    ，又何需透過通知丁○○此一迂迴之途徑再轉告予被告甲○○得知此事？況辦理
    公司設立登記一事均是由被告甲○○與告訴人連繫，丁○○並未參與等情，已經
    告訴人於偵審中指述明確在卷，更徵若係上開存摺資料遺失，更不需由告訴人通
    知丁○○再轉通知被告甲○○之理甚明！足認被告甲○○此部分所辯，均與常情
    相違，殊無可採。而本件申請單摺掛失止付並變更帳戶確係由被告甲○○親自至
    銀行所辦理一情，已據該銀行承辦人員即證人李秋香於八十五年七月十日警訊中
    所證述明確在卷（參見高雄市政府警察局三民第二分局警卷第四頁正面、反面）
    ，且本件係由被告甲○○至該銀行服務台辦理單摺掛失止付申請，同行共有二人
    辦好手續後，由另一年約五十歲中年男子持新補發存摺及甲○○印章前來辦理匯
    款一節，亦據該銀行承辦人員即證人歐陽麗美於八十五年七月十日警訊中證稱詳
    實在卷（參見高雄市政府警察局三民第二分局警卷第五頁正面、反面），參以另
    案被告丁○○於本院審理中已供承：八十五年七月十日之電匯申請書係其所寫一
    情（參見本院卷第五五—五六頁‧九十二年三月七日訊問筆錄），衡以證人李秋
    香、歐陽麗美與被告甲○○、丁○○間宿無怨隙，自無杜撰事實惡意誣陷被告甲○○、丁○○之理，是以證人李秋香、歐陽麗美於警訊中所述應屬可採。綜上以
    觀，足徵被告甲○○確實係與另案被告丁○○共同至銀行欲一同辦理該系爭五百
    萬元領出轉匯入丁○○於中國信託新興分行之帳戶事宜一節堪以認定。
  (三)此外，復有該系爭五百萬元之電匯申請書、取款憑條、被告甲○○交予告訴人之
    銀行存摺封面及國民身分證正反面影本等件附卷足憑（參見高雄市政府警察局三
    民第二分局警卷第八—九頁）。綜上所述，足認被告甲○○前開所辯，要屬事後
    空言避就推諉卸責之詞，殊無可採，被告甲○○顯有詐騙告訴人所借予其之系爭
    一百五十萬元及五百萬元之意圖及行為，灼然甚明。從而，本件事證已臻明確，
    被告甲○○之犯行洵堪認定，應予依法論科。
二、核被告甲○○所為，係犯刑法第三百三十九條第一項之詐欺取財既遂罪及同法第
    三百三十九條第三項、第一項之詐欺取財未遂罪。被告甲○○與另案被告丁○○
    就上開犯行均具有犯意聯絡及行為分擔，均為共同正犯。被告甲○○先後詐欺取
    財既遂及未遂之犯行，時間緊接，犯罪構成要件相同，顯係出於概括之犯意為之
    ，應依連續犯規定，論以情節較重之詐欺取財既遂罪，並加重其刑。爰審酌被告
    甲○○案發當時正值青年，不思正途工作，竟與人聯手行騙，詐騙告訴人財物，
    且犯後猶飾詞圖卸，並無悔意等一切情狀，量處如主文所示之刑，以資懲儆。
據上論斷，應依刑事訴訟法第二百九十九條第一項前段，刑法第二十八條、第五十六
條、第三百三十九條第一項，罰金罰鍰提高標準條例第一條前段，判決如主文。
本案經檢察官吳傑人到庭執行職務。
中      華      民國    九十二    年      五      月     二十     日
                                  臺灣高雄地方法院刑事第五庭
                                    審判長法  官  吳  永  宋
                                          法  官  張  茹  棻
                                          法  官  林  家  賢
右正本證明與原本無異。
如不服本判決，應於判決送達後十日內，向本院提出上訴狀。
                                          書記官  許  雅  惠
中      華      民      國    九十二    年      五      月     二十     日
附錄本判決論罪科刑法條：
刑法第三百三十九條：
意圖為自己或第三人不法之所有，以詐術使人將本人或第三人之物交付者，處五年以
下有期徒刑、拘役或科或併科一千元以下罰金。
以前項方法得財產上不法之利益或使第三人得之者亦同。
前二項之未遂犯罰之。


司法院資訊處製作；財團法人民間司法改革基金會備份。
